【裁判字號】    99,台上,7092
【裁判日期】    991112
【裁判案由】    業務過失致人於死
【裁判全文】
最高法院刑事判決            九十九年度台上字第七０九二號
上  訴  人  甲  ○
上列上訴人因業務過失致人於死案件，不服台灣高等法院中華民
國九十八年四月三十日第二審判決（九十八年度上訴字第七一二
號，起訴案號：台灣基隆地方法院檢察署九十六年度偵字第三六
九０號），提起上訴，本院判決如下：
    主  文
上訴駁回。
    理  由
按刑事訴訟法第三百七十七條規定，上訴於第三審法院，非以判
決違背法令為理由，不得為之。是提起第三審上訴，應以原判決
違背法令為理由，係屬法定要件。如果上訴理由書狀並未依據卷
內訴訟資料，具體指摘原判決不適用何種法則或如何適用不當，
或所指摘原判決違法情事，顯與法律規定得為第三審上訴理由之
違法情形，不相適合時，均應認其上訴為違背法律上之程式，予
以駁回。本件原審經審理結果，認為上訴人甲○因業務上之過失
致人於死之犯行明確，因而維持第一審論上訴人以從事業務之人
，因業務上之過失致人於死罪之判決（處有期徒刑五月，及諭知
如易科罰金折算之標準），駁回上訴人在第二審之上訴。已詳敘
其調查、取捨證據之結果及憑以認定犯罪事實之心證理由。並就
上訴人否認犯行之供詞及其所辯各語認非可採，予以論述及指駁
。從形式上觀察，原判決尚無足以影響判決結果之違背法令情形
存在。上訴意旨略稱：(1)上訴人任職之天網保全股份有限公司（
下稱天網公司）與基隆市○○區○○路「國產江山」社區（下稱
系爭社區）間訂立之公寓大廈管理維護服務契約書及附加條文中
，與上訴人擔任該社區總幹事有關而足為上訴人之義務者，應係
「廢棄物移除」、「安全」二項，但前者係指處理住戶丟棄之廢
棄物，後者則指社區人員安全之維護，其實質內容是否包括本件
鏽蝕鐵桿（即原判決所載「旗桿」，下稱系爭鐵桿）之管理，不
無疑問；且系爭社區管理委員會（下稱管委會）移交清冊中，並
無系爭鐵桿，無非建築該社區之國產實業股份有限公司（下稱國
產公司）之原始建築設計，為圖一時美觀或廣告目的而設，上訴
人及管委會均無從知悉，亦未經移交，難謂屬該社區之公共設施
，無論依法律或契約，上訴人均無管理、注意之義務。況老舊公
共設施之汰換或丟棄，屬管委會或區分所有權人會議之權責範圍
，與公寓大廈管理服務人無關，原審不察，認上訴人有維護系爭
鐵桿之作為義務，復以上訴人違反事實上之注意或作為義務，資
為認定上訴人應負罪責之依據，有違刑法禁止為不利行為人類推
解釋之違誤。(2)系爭鐵桿從鏽蝕至斷裂，應係長時間累積之結果
，當時之管委會、總幹事恐有注意義務之違反，不能單以系爭鐵
桿係在上訴人擔任該社區總幹事期間斷裂並擊中被害人華鶴，造
成其死亡，即認上訴人應負其責。而系爭鐵桿復係設置在樓頂女
兒牆加上半圓柱合計三０三公分之高處上，除非拿樓梯爬上去，
無從發現其底部鏽蝕之情形，上訴人於正常巡邏之際，並無注意
之可能，自無違反注意義務等語。惟查：採證認事、取捨證據及
證據證明力之判斷，乃事實審法院之職權，苟其採證認事之論斷
無違證據法則，即不容任意指為違法。原判決認定上訴人對於系
爭鐵桿疏於保養維護，該鐵桿因此鏽蝕斷裂墜落一樓擊中被害人
頭部，被害人頭部創傷致顱內出血送醫不治死亡，上訴人應負業
務過失致人於死罪責，經敘明：(1)上訴人供承其係天網公司職員
，駐派在系爭社區擔任總幹事職務，有該公司在職證明書在卷可
佐。而系爭鐵桿為國產公司之原始建築設計，並非系爭社區興建
完成後始設置，業據證人林嘉政（即當時國產公司負責人）、證
人鄒守棟（即設計系爭社區大樓之建築師）於偵查中證述綦詳，
並有國產公司民國九十七年三月二十七日國實總發字第 08S0081
號函、系爭社區之建物立面圖、基隆市政府九十七年五月三十日
基府都建貳字第0970129843號函所附該社區竣工圖及建築執照圖
附卷可稽，足徵系爭鐵桿於系爭社區興建完成時即已存在，且附
著於該社區十七樓樓頂之女兒牆上，應屬該社區之公共設施無訛
。(2)觀以天網公司與系爭社區管委會所訂立公寓大廈管理服務契
約書，於第三條第三款載明：天網公司根據本契約派駐服務人員
於標的物，並提供環境清潔維護服務；同契約附加條文第十七條
並載明：「有關社區清潔，環境維護，廢棄物移除，安全，警戒
，緝兇等社區事務及乙方（指天網公司）依約應盡義務，甲方（
即系爭社區管委會）各棟委員均得交代總幹事立即執行之……」
等內容，足悉依該契約之約定，天網公司負有管理、維護系爭社
區大樓及其所屬公共設施週圍環境之義務與責任。上訴人既為天
網公司派駐在系爭社區實際執行處理契約事項之人，應依上開契
約條款確實瞭解系爭社區之各項設備及維護等義務，是其對於該
社區公共設施之管理，自應負注意及作為之義務。且系爭鐵桿係
設於十七樓頂之女兒牆上，為國產公司之原有設計，屬該社區之
公共設施，業如前述，復依上揭契約附件(三)「環境清潔維護勤務
執行細則」之第二點「關於環境清潔維護工作項目表」第十四項
，經特別約定「屋頂之平台地面、排水口應清潔打掃、疏通」等
內容，上訴人對於屋頂部分，自有定時巡邏之義務。參以系爭鐵
桿係因鏽蝕嚴重斷裂之情，為上訴人所是認，並有台灣基隆地方
法院檢察署檢察官九十六年五月九日勘驗筆錄、現場照片等在卷
足憑，果上訴人有定時至屋頂平台巡邏，當可注意系爭鐵桿有無
鏽蝕及防範斷裂墜樓之危險。又上訴人係應依約維護系爭社區公
共設施之安全，上揭契約內容亦無約定社區事務概以移交清冊所
載為限，上訴人辯以：系爭鐵桿為移交清冊列載公共設施所無，
伊無維護之義務云云，即不足採取。再徵之上訴人於偵查中自承
：「（問：擔任總幹事後，該旗桿有無使用過掛旗誌？）我有注
意到這些旗桿，從來都沒有掛過旗誌。」等語，益見上訴人於事
故發生前，已知系爭鐵桿之存在，然其對系爭鐵桿竟疏於警戒、
維護，以致本件事故之發生，足認其未盡維護系爭社區大樓公共
設施之安全，致系爭鐵桿鏽蝕斷裂並墜樓擊中被害人致其死亡，
上訴人應負過失責任，洵堪認定各等情。俱憑卷內證據資料逐為
審認、論駁綦詳。其推理論斷衡諸經驗及論理等證據法則皆無違
背，不容指為違法。經核上訴意旨，係置原判決所為明白論斷於
不顧，仍持已為原判決指駁之陳詞，專憑己意再事爭辯，或任意
指摘原判決違法，難認已符合首揭法定之第三審上訴要件。本件
上訴違背法律上之程式，應予駁回。
據上論結，應依刑事訴訟法第三百九十五條前段，判決如主文。
中    華    民    國  九十九  年   十一   月   十二   日
                      最高法院刑事第八庭
                          審判長法官  李  伯  道  
                                法官  孫  增  同  
                                法官  李  嘉  興  
                                法官  林  瑞  斌  
                                法官  謝  靜  恒  
本件正本證明與原本無異
                                      書  記  官  
中    華    民    國  九十九  年   十一   月   十六   日
                                                      Ｅ

司法院資訊處製作；財團法人民間司法改革基金會備份。
